【裁判字號】    99,審訴,121
【裁判日期】    990714
【裁判案由】    損害賠償
【裁判全文】
臺灣新竹地方法院民事判決             99年度審訴字第121號
原      告  丙○○
訴訟代理人  乙○○
被      告  甲○○
上列當事人間請求損害賠償事件，經原告提起刑事附帶民事訴訟
，由本院刑事庭裁定移送，本院於民國99年6月30日辯論終結，
判決如下：
    主  文
被告應給付原告新臺幣伍萬柒仟玖佰玖拾捌元，及自民國九十八
年十月四日起至清償日止，按年息百分之五計算之利息。
原告其餘之訴駁回。
訴訟費用由被告負擔百分之六，餘由原告負擔。
本判決第一項得假執行。
    事實及理由
壹、原告主張：
一、原告受僱於訴外人東元資融股份有限公司，擔任新竹縣市逾
    期客戶查訪及應收帳款收款工作，而其於民國98年2月23日
    下午至新竹市○○街5巷60號，查訪聯絡逾期客戶即訴外人
    呂紹正繳款事宜，因訴外人呂紹正正在睡覺，而被告為訴外
    人呂紹正之連帶保證人，原告遂請被告代負履行責任，然被
    告竟因此惱羞成怒，以傷害原告身體之故意，手持鐵椅毆打
    原告，導致原告受有手掌骨折、四肢多處鈍挫傷、頭皮撕裂
    傷之傷害，而原告並經開刀治療及門診追縱治療3個多月，
    且被告之上開傷害行為亦經臺灣新竹地方法院檢察署提起公
    訴在案。
二、本件被告既係故意不法侵害原告之權利，則依侵權行為之法
    律關係，被告自應就原告下列之損害，負賠償責任：
（一）醫療費用新臺幣（下同）133,274元。
（二）減少勞動能力損害計768,000元。
      按不法侵害他人之身體或健康者，對於被害人因此喪失或
      減少勞動能力或增加生活上之需要時，應負損害賠償責任
      。前項損害賠償，法院得因當事人之聲請，定為支付定期
      金。但須命加害人提出擔保。又被害人雖非財產上之損害
      ，亦得請求賠償相當之金額。此觀民法第193條第1項、第
      2項，第195條第1項前段規定自明。既謂法院得因當事人
      之聲請，定為支付定期金，可見關於民法第193條第1項之
      損害，係以金錢一次賠償為原則，最高法院94年台上字第
      2128號裁判要旨可資參照；又按身體或健康受侵害，而減
      少勞動能力者，其減少及殘存勞動能力之價值，不能以現
      有之收入為準，蓋現有收入每因特殊因素之存在而與實際
      所餘勞動能力不能相符，現有收入高者，一旦喪失其職位
      ，未必能自他處獲得同一待遇，故所謂減少及殘存勞動能
      力之價值，應以其能力在通常情形下可能取得之收入為標
      準，亦有最高法院61年台上字第1987號判例要旨可稽。查
      原告因上開系爭事故，導致受有手掌骨折、四肢多處鈍挫
      傷之傷害，並影響其手指之靈活程度，以致其在外騎乘機
      車催收款項時，無法於機車把手上完全施力握住，業已減
      少其勞動能力。另原告減少之勞動能力換算成每月薪資約
      2,000元，而原告現未滿28歲，算至60歲退休時，減少之
      勞動能力損害計768,000元（計算式：2,000元×12個月×
      32年＝768,000元）。
（三）精神慰撫金100,000元。
三、從而，原告爰依侵權行為之法律關係請求被告賠償
    1,001,274元，並聲明：被告應給付原告1,001,274元，及自
    起訴狀繕本送達翌日起至清償日止，按年息5％計算之利息
    ；訴訟費用由被告負擔。
貳、被告則自承其確有傷害原告之行為，且不爭執原告提出之醫
    療費用收據，惟辯稱原告於系爭事故當日，一直搥打大門及
    騷擾被告，導致兩造發生口角，而原告又隨同他人向被告暴
    力討債，被告因而持椅子毆打原告。另原告請求精神慰撫金
    過高，且被告目前亦無力賠償，故無法同意原告請求等語。
、得心證之理由：
一、原告主張被告與訴外人呂紹正同住於新竹市○○街5巷60號
    ，而被告於98年2月23日17時許，在新竹市○○街5巷60號住
    處，遇原告前來向訴外人呂紹正催繳機車貸款，因訴外人呂
    紹正在睡覺，而被告係擔任此貸款之保證人，原告因而改向
    被告詢問償還貸款問題，致被告心生不滿而持鐵椅毆打原告
    ，造成原告受有左手第四掌骨骨折、四肢多處鈍挫傷併瘀血
    、頭皮撕裂傷（2.5×0.8×0.5公分）等情，業據原告提出
    臺灣新竹地方法院檢察署檢察官聲請簡易判決處刑書（98年
    度偵字第5862號）影本1份、診斷證明書影本2紙為證，被告
    對此亦不爭執，且被告上開行為亦經本院刑事庭依傷害罪判
    處被告有期徒刑3月，如易科罰金，以1,000元折算1日，有
    本院98年度審竹簡字第1059號刑事簡易判決在卷可稽，自堪
    信原告因上開系爭事故而受有傷害之事實為真，並可認被告
    傷害原告之行為與原告所受傷害之結果間，具有相當因果關
    係。從而，原告主張被告應就其傷害負侵權行為損害賠償責
    任等情，即屬有據，應予准許。
二、按因故意或過失不法侵害他人權利者，負損害賠償責任；又
    不法侵害他人之身體或健康者，對於被害人因此喪失或減少
    勞動能力或增加生活上之需要時，應負損害賠償責任；不法
    侵害他人之身體、健康者，原告雖非財產上之損害，亦得請
    求賠償相當之金額，民法第184條第1項前段、第193條第1項
    、第195條第1項前段分別定有明文。經查，本件被告為系爭
    傷害事故之侵權行為人，已如前述，揆之上開規定，原告請
    求被告賠償其所受財產上及非財產上損害，即非無據。茲就
    原告請求賠償之金額審酌如后：
（一）醫療費用部分：
      原告主張其至馬偕紀念醫院新竹分院、亞東紀念醫院就診
      ，支出醫藥費計133,274元等語，雖據其提出醫療費用收
      據等為證，惟查，依原告提出之醫療費用收據影本14紙及
      經本院就原告支出之醫療費用函詢馬偕紀念醫院新竹分院
      、亞東紀念醫院結果，被告因系爭事故至馬偕紀念醫院新
      竹分院所支出醫療費用計2,440元、亞東紀念醫院所支出
      之醫療費用計5,558元，有馬偕紀念醫院新竹分院99年6月
      5 日馬院竹外系乙字第0990004502號函附醫療明細、醫療
      財團法人徐元智先生醫藥基金會亞東紀念醫院99年5月27
      日亞歷字第0996410304號函附醫療費用明細在卷可稽，則
      原告所實際自付之醫療費用計7,998元。是原告得請求之
      醫療費用應為7,998元，逾此範圍之請求，尚屬無據，要
      難准許。
（二）減少勞動能力之損失部分：
      按民法第193條第1項之減少勞動能力，乃指職業上工作
      能力一部之滅失而言，故認定被害人因減少勞動能力所受
      之損害，應斟酌被害人受侵害前之身體狀況、教育程度、
      專門技能、社會經驗等一切情況而定之，最高法院91年台
      上字第750號裁判要旨可資參照。查本件原告雖主張其因
      系爭事故受傷，導致其手指關節不靈活，每月減少之勞動
      能力損害為2,000元，至原告60歲退休時止，減少勞動能
      力之損害共計768,000元等語；惟查，經本院就原告因傷
      減少勞動力乙事函詢亞東紀念醫院，業經該院函覆：原告
      於98年3月17日急診入院，98年3月18日開刀行開放性復位
      固定術，98年3月20日出院，術後宜修養2至3個月；癒後
      其勞動能力應該會恢復至與未受傷前相同，但指關節之活
      動應有些許減損；若擔任催收帳工作，除指關節活動受限
      、寫字較慢，應不致影響工作，有該函文在卷可佐。是據
      上開醫院函覆結果，原告之勞動能力於癒後應可恢復至與
      未受傷前相同，且原告因系爭傷害事故雖對其指關節活動
      有些許減損，然此與原告所從事催收帳款之工作內容並無
      影響，故原告主張因本件系爭傷害事故而受有減少勞動能
      力損害，並請求賠償算至其60歲退休止減少之勞動能力損
      害計768,000元，自無理由。
（三）精神慰撫金部分：
      按法院對於非財產上損害之量定，應斟酌雙方之身分、地
      位、資力與加害之程度及其他各種情形核定相當之數額，
      其金額是否相當，自應依實際加害情形與被害人所受之痛
      苦及雙方之身分、地位、經濟狀況等關係決定之（最高法
      院85年台上字第460號民事裁判意旨參照）。查本件原告
      因遭被告毆打，受有左手第四掌骨骨折、四肢多處鈍挫傷
      併瘀血、頭皮撕裂傷之傷害，則原告自受有相當之精神及
      身心上之痛苦，原告據以向被告請求賠償精神慰撫金，並
      無不當。經本院審酌原告從事催收款、月入3萬多元、學
      歷高職，而被告於入監服刑前則係於建材公司賣建材、月
      入大約3萬元、大學畢業，且兩造係因償還貸款即催收款
      項問題而產生糾紛，被告並因此傷害原告，暨衡量兩造之
      身分、地位、經濟能力、行為情狀等一切實際情況，認原
      告請求之精神慰撫金，尚屬過高，應予酌減為50,000元，
      方為公允，逾此數額之請求，為無理由，應予駁回。
三、綜上，原告本於侵權行為之法律關係，請求被告賠償其因系
    爭傷害事故所支出之醫療費用及精神慰撫金計57,998元，及
    自起訴狀繕本送達翌日即自98年10月4日起至清償日止，按
    年息5％計算之利息，為有理由，應予准許，逾此數額之請
    求，則無理由，應予駁回。
四、本判決第一項所命被告給付之金額未逾50萬元，應依民事訴
    訟法第389條第1項第5款之規定依職權宣告假執行。
五、本件事證已臻明確，兩造其餘主張及舉證，經審酌與判決結
    果尚不生影響，均不另論述，附此敘明。
肆、訴訟費用負擔之依據：民事訴訟法第79條。
中    華    民    國    99    年    7    月    14    日
                  民事第二庭    法  官  林南薰
以上正本係照原本作成。
如對本判決上訴，須於判決送達後20日內向本院提出上訴狀。
如委任律師提起上訴者，應一併繳納上訴審裁判費。
中    華    民    國    99    年    7    月    14    日
                                書記官  楊書棼

司法院資訊處製作；財團法人民間司法改革基金會備份。
